【裁判字號】    99,簡上,121
【裁判日期】    990331
【裁判案由】    詐欺
【裁判全文】
臺灣板橋地方法院刑事判決             99年度簡上字第121號
上  訴  人
即  被  告  甲○○
上列上訴人即被告因詐欺案件，不服本院98年度簡字第7598號於
中華民國98年12月15日所為之第一審刑事簡易判決（聲請簡易判
決處刑案號：臺灣板橋地方法院檢察署98年度偵字第17760 號；
移送併辦案號：同署98年度偵字第24851 號），提起上訴，本院
管轄第二審之合議庭判決如下︰
    主  文
上訴駁回。
    理  由
一、本件經本院合議庭審理結果，認第一審簡易判決所認定被告
    之犯罪事實及其所憑之理由、證據暨論罪科刑之法條均無不
    當，應予維持，並引用該第一審刑事簡易判決書、檢察官聲
    請簡易判決處刑書中關於認定被告犯罪事實及其所憑之理由
    、證據暨論罪科刑之法條部分之記載（如附件）。
二、上訴意旨略以：本件起訴書及原審簡易判決書認被告將被告
    前立帳於第一商業銀行之帳號000-00000000000 號帳戶之提
    款卡及密碼（下稱本件帳戶提款卡等證件）交付予詐騙集團
    使用而認被告犯幫助詐欺取財罪，惟被告前因長年旅居國外
    ，近年返回台灣，因無工作經驗，遂與報紙自稱求職公司人
    員之姓名年籍不詳之成年男子聯絡後，而依對方指示將本件
    帳戶提款卡等證件交付對方供對方暫時存入金錢製造虛偽信
    用紀錄之用，是被告亦係遭該名求職公司人員詐騙而亦屬被
    害人，其並無幫助他人詐欺之犯意云云。
三、上訴人即被告就本件帳戶確係其所申請立帳，且對本件各該
    被害人因遭詐騙而將詐騙金額匯入各該帳戶等情，固不爭執
    ，惟以前詞抗辯云云，然查：
  (一)金融機構存款帳戶及金融卡卡片，係供該帳戶存戶匯款入帳
    及自ATM 自動提款機提領現金之用之入帳提領工具，而帳戶
    存簿暨印鑑及密碼、金融卡卡片暨卡片密碼，則屬存簿提款
    或金融卡提款之必備證件資料，並屬帳戶所有人向金融機構
    提領帳戶存款之權利證明文件，是該等證件資料如遭人以不
    法意圖知悉並持有，除使帳戶所有人就其存放於該帳戶內之
    存款遭盜領之虞外，該人即可以該存款帳戶供他人匯款入帳
    並得以上開提款證件資料逕提領帳戶內金額，而發生犯罪集
    團以其帳戶作為詐欺等財產犯罪之取得被害人交付金錢之手
    段之犯罪結果。又帳戶存簿僅係供帳戶所有人查閱存款情形
    或為存簿提款時之證明文件，並非屬有價證券，除併持有存
    簿印鑑且知悉帳戶所有人於立帳金融機構設定之存簿密碼外
    ，帳戶存簿本身並無任何財產上之價值及單獨使用之可能（
    除作為存款交易證明等類似情形之用外）；而金融卡卡片，
    係僅供帳戶所有人以輸入卡片密碼方式持以向ATM提款機為
    提款或信用借款等性質上皆屬減少既有資產或增加將來負債
    之不利益交易行為，是金融卡卡片（指不含兼具信用卡功能
    之如COMBO卡等之金融卡）如無卡片密碼，該卡片本身亦無
    任何財產上之價值及使用之可能；是帳戶之存簿印鑑及密碼
    、金融卡卡片密碼，皆屬對帳戶所有人之積極存款財產（指
    帳戶內之存款）、或消極債務負擔（指持金融卡以ATM提款
    機為信用貸款），皆有不利益之重大影響，此為已經申辦帳
    戶而持有存簿、金融卡之成年人，於開立帳戶時，已由金融
    機構於開戶申辦文件上載明而知悉明確之事實。
  (二)是依社會常情及經驗法則，正當合法使用帳戶之帳戶所有人
    ，就其帳戶之存簿暨印鑑及密碼、金融卡卡片暨卡片密碼，
    恆係妥善保管於安全且不易遭他人察覺而取得之處所，如非
    因前往金融機構辦理相關事項等類似重大原因，不致將帳戶
    存簿暨印鑑及密碼、金融卡卡片暨卡片密碼併同帶出在外，
    且縱於有上開所示之重大原因而必須將該等帳戶資料帶出在
    外時，亦多隨身攜帶或將之放置於可隨時檢查之安全處所，
    以確保自己帳戶存款安全；是正當合法使用帳戶之帳戶所有
    人發生同時遺失其帳戶存簿暨印鑑及密碼、金融卡卡片及密
    碼之情形，於經驗法則上，甚乎其微。
  (三)再以，正當合法使用帳戶之帳戶所有人，除係有相當確信或
    因信賴關係（例如：父母子女或夫妻間，因相互理財需要，
    且已經帳戶所有人授權之狀況；或合夥人間依合夥契約約定
    由其中合夥人出名申請帳戶供合夥團體存放資金使用等類似
    情形下）外，亦不致將帳戶存簿暨印鑑及密碼、金融卡卡片
    暨卡片密碼交付予不熟識之他人持用，而使自己帳戶存款遭
    盜領或因而負債甚或身陷犯罪之列；是正當合法使用帳戶之
    帳戶所有人，將其帳戶存簿暨印鑑及密碼、金融卡卡片及密
    碼交付予不明人士之情形，亦難認係存在。而詐欺集團經常
    利用大量取得之他人存款帳戶，以隱匿其財產犯罪之不法行
    徑，規避執法人員之查緝，並掩飾、確保因自己犯罪所得之
    財物，類此在社會上層出不窮之案件，亦經坊間書報雜誌、
    影音媒體多所報導及再三披露而為眾所周知之情事，是以避
    免此等專屬性甚高之物品被不明人士利用為犯罪工具，亦為
    一般生活所應有之認識。
  (四)查以，被告雖於偵查、審理中陳稱其係因應徵「女狼俱樂部
    」之將女子載送至特定地點之司機工作，而應對方要求將其
    帳戶提款卡交付對方以供轉帳用，並供對方檢查其有無負債
    云云，然以，被告正值青壯年，且係高職畢業，並於偵訊中
    坦承其前有工作經驗，且正常工作不會叫其交付提款卡等語
    （參見98年8 月24日偵訊筆錄，98年度偵字第17760 號卷，
    第37頁），復於準備程序中坦承其本件應徵之工作應係「馬
    伕」，而為不正當之工作等語，是依其本件上開應徵工作之
    情狀，依通常經驗知識，均不難查知其應徵工作之該公司，
    係從事非法活動之集團，是如將帳戶提款卡等證件交付對方
    使用，將有可能造成該集團持以為財產犯罪之收、匯不法款
    項之工具使用。是依卷內事證，難認被告對於其將本件帳戶
    提款卡交付其應徵工作之對方，將可能造成他人被害金額匯
    入本件帳戶內之幫助犯罪結果，無不確定故意之主觀認識存
    在。從而，被告所辯均難採認，其上訴顯無理由，自應予駁
    回。
據上論斷，應依刑事訴訟法第455 條之1 第1 項、第3 項、第36
8 條、第373條，判決如主文。
本案經檢察官陳怡親到庭執行職務。
中    華    民    國    99    年     3    月    31    日
                  刑事第一庭  審判長法  官  王復生
                                    法  官  連雅婷
                                    法  官  陳世旻
上列正本證明與原本無異。
不得上訴。
                                    書記官  楊雅芳
中    華    民    國    99    年    4     月    15    日
【附件】
--------------------------------------------------------
臺灣板橋地方法院刑事簡易判決          98年度簡字第7598號
聲  請  人  臺灣板橋地方法院檢察署檢察官
被      告  甲○○

上列被告因詐欺案件，經檢察官聲請以簡易判決處刑 (98年度偵
字第17760 號），暨移送併辦（臺灣板橋地方法院檢察署98年度
偵字第24851號) ，本院判決如下：
    主  文
甲○○幫助意圖為自己不法之所有，以詐術使人將本人之物交付
，處拘役伍拾日，如易科罰金，以新臺幣壹仟元折算壹日。
    事 實 及 理 由
一、本件犯罪事實及證據，除犯罪事實一第5 行「129,989 元」
    更正為「29,989元」外，其餘均引用如附件檢察官聲請簡易
    判決處刑書之記載。
二、按金融存款帳戶，事關存戶個人財產權益之保障，與存戶之
    印鑑章、提款卡結合，其專屬性、私密性更形提高，一般人
    亦均有應妥為保管，以防止被他人冒用之認識。縱有特殊情
    況偶有將存摺、印鑑章、提款卡交付他人之需，亦必深入瞭
    解其用途後再行提供以使用，恆係吾人日常生活經驗與事理
    。且依一般人之社會生活經驗，苟見非親非故之人不以自己
    名義申請開戶，反而以出價蒐購或其他方式向他人蒐集金融
    機構帳戶供己使用，衡情當知悉蒐集金融帳戶者，係將所蒐
    集之帳戶用於從事財產犯罪。況觀諸現今社會上，恐嚇取財
    或詐騙者蒐購人頭帳戶，持以作為恐嚇取財或信貸、手機簡
    訊詐欺之事，常有所聞，並經報章雜誌一再報導，出賣或出
    借帳戶予非親非故之人，受讓人係為從事財產犯罪，已屬人
    盡皆知之事。被告對其將金融帳戶交付他人使用，可能遭持
    以從事財產犯罪既有所認知，其有幫助他人犯詐欺取財罪之
    不確定犯罪故意甚明。綜上所述，本件事證明確，被告犯行
    堪予認定，應依法論科。
三、按刑法上之幫助犯，係對於犯罪與正犯有共同之認識，而以
    幫助之意思，對於正犯資以助力，而未參與實施犯罪之行為
    者而言。本件被告提供帳戶讓被害人存入款項，並未實際參
    與詐騙集團成員對被害人施用詐術之行為，是核其所為，應
    係犯刑法第30條第1 項、第339 條第1 項之幫助詐欺取財罪
    。又被告以提供帳戶提款卡及密碼予他人使用之一行為，致
    被害人乙○○、丁○○先後依詐騙集團之指示而匯款，使其
    等之財產法益分別受有損害，係屬一行為觸犯數罪名之同種
    想像競合犯，僅論以一罪。被告係幫助他人犯罪之幫助犯，
    應依刑法第30條第2 項，按正犯之刑減輕之。爰審酌被告提
    供帳戶予詐欺集團作為犯罪使用，增加被害人尋求救濟之困
    難，並使犯罪之訴追趨於複雜，擾亂社會正常交易安全，本
    件被害人受詐騙金額合計高達3 萬6989元，及被告犯後猶設
    詞飾卸，未見悔意等一切情狀，量處如主文所示之刑，並諭
    知易科罰金之折算標準，以示懲儆。
四、至檢察官移送併辦之犯罪事實為被告交付其上揭帳戶予詐騙
    集團成員使用，該詐騙集團成員於98年5 月19日撥打電話與
    被害人丁○○，佯稱購物消費有問題，致丁○○陷於錯誤，
    將款項29,989元匯入被告上開帳戶等語，惟查此部分犯罪事
    實與上揭聲請人聲請簡易判決處刑之部分犯罪事實同一，並
    經本院為前揭有罪之認定，故檢察官移送併辦部分爰不另行
    審究，附此敘明。
五、依刑事訴訟法第449 條第1 項前段、第3 項、第454 條第2
    項，刑法第30條第1 項前段、第2 項、第339 條第1 項、第
    41條第1 項前段、第55條，刑法施行法第1 條之1 第1 項、
    第2 項前段，逕以簡易判決處刑如主文。
六、如不服本件判決，得自收受送達之日起10日內向本院提出上
    訴狀，上訴於本院第二審合議庭（須附繕本）。
中    華    民    國    98    年    12    月    15    日
                  刑事第二十二庭  法  官  曹 惠 玲
上列正本證明與原本無異。
                                  書記官  鍾 惠 萍
中    華    民    國    98    年    12    月    15    日
--------------------------------------------------------
臺灣板橋地方法院檢察署檢察官聲請簡易判決處刑書
                                     98年度偵字第17760號
    被      告  甲○○  男  38歲（民國○○年○月○日生）
                        籍設臺北市士林區○○○路○段83巷
                            28弄17號3樓
                        現居臺北縣中和市○○路637巷52弄8
                            號5樓
                        國民身分證統一編號：Ｚ000000000號
上列被告因詐欺案件，業經偵查終結，認為宜聲請以簡易判決處
刑，茲將犯罪事實及證據並所犯法條分敘如下：
        犯罪事實
一、甲○○可預見提供自己帳戶供他人使用，可能遭利用於掩飾
    或隱匿該他人或其轉手者重大犯罪之所得財物，仍不違背其
    本意，基於幫助詐欺之不確定故意，於民國98年5 月18日下
    午9 時許，在臺北縣板橋市○○○路與文化路口之全國電子
    專賣店前，將其所有之第一商業銀行萬隆簡易分行帳號為00
    0-00000000000 號帳戶之提款卡及密碼，交付與詐欺犯罪集
    團作為犯罪工具之用。該詐欺集團成員基於意圖為自己不法
    所有之犯意：(一)在雅虎奇摩拍賣網站，以「sue_yenju 」帳
    號，刊登欲拍賣筆記型電腦1 台之虛偽不實拍賣訊息，致使
    乙○○陷於錯誤，於98年5 月19日，上網標得上開商品後，
    依指示於同日下午2 時35分許，將得標款項新臺幣（下同）
    7,000 元匯入甲○○前述第一商業銀行萬隆簡易分行帳號為
    000-00000000000 號帳戶，旋遭詐欺集團成員提領。惟乙○○遲未收到購買商品，經查詢後亦不獲回應，始知受騙；(二)
    於98年5 月19日下午9 時12分許，撥打電話與丁○○，佯稱
    其係奇摩網物賣家，因丁○○之購物消費有問題，要求丁○○以ATM 方式止付，丁○○不疑有他，陷於錯誤，於同日下
    午10時1 分許，依指示操作自動櫃員機匯款共129,989 元至
    上開000-00000000000 號帳戶，迨丁○○事後察覺有異，乃
    報警追查，始悉其所匯款項，遭轉入上開甲○○所有第一商
    業銀行萬隆簡易分行帳號為000-00000000000 號帳戶，而查
    獲上情。
二、案經臺北縣政府警察局海山分局移送偵辦。
        證據並所犯法條
一、訊據被告甲○○雖承認上開帳戶係其所有，惟矢口否認有任
    何詐欺犯行，辯稱：伊看報紙應徵工作，對方說要提供帳戶
    供客人轉帳用，才將帳戶之存摺、提款卡、密碼交給真實姓
    名年籍不詳之人云云。經查：被告甲○○之上開帳戶均遭詐
    欺集團成員用以行騙之事實，業據被害人乙○○及丁○○指
    述稽詳，並有被告甲○○上開帳戶資料及帳戶歷史交易查詢
    、匯款明細等附卷可參。雖被告以其帳戶提款卡及密碼係交
    付求職之公司，惟金融機構帳戶係個人理財之重要工具，且
    關係個人財產、信用之表徵，豈能隨意交予陌生人，如該他
    人非供作犯罪所得出入之帳戶或其他不法目的，應無使用非
    自己名義金融帳戶之必要；又現今利用電話而詐欺取財之犯
    罪類型層出不窮，該等犯罪多數均係利用人頭帳戶作為出入
    帳戶，並經媒體廣為披載，被告要難諉為不知，足認被告有
    容任不詳之詐欺集團人員共犯利用該帳戶犯詐欺取財罪之不
    確定故意，允無疑義；又該不詳之詐欺集團果利用被告交付
    之帳戶作為犯詐欺取財罪之款項出入帳戶，被告犯嫌已堪認
    定。
二、按所謂幫助行為乃指對於被幫助者之犯罪行為，予以物質或
    精神上之支持，而使其得以或易於實現構成要件，或使其行
    為造成更大之損害。準此，幫助犯之幫助行為應係指實施構
    成要件以外之行為，若係實施構成要件之行為，則非幫助行
    為，而應論以共同正犯。經查，本件並無證據顯示被告甲○○為該詐欺集團之成員，雖被害人乙○○及丁○○確實匯款
    至被告前開提供之帳戶，業如前述，但既無從證明本件詐欺
    罪之構成要件行為或該匯入之款項，為被告所實施或提領，
    故僅能認定被告係單純提供帳戶供人使用，而為幫助詐欺取
    財之行為。是核被告所為，係犯刑法第30條第1 項前段、第
    339 條第1 項之幫助詐欺取財罪嫌。請審酌被告因求職心切
    致犯刑章，，建請科處適當之刑，以勵自新。
三、依刑事訴訟法第451 條第1 項聲請逕以簡易判決處刑。
    此    致
臺灣板橋地方法院
中    華    民    國    98    年    8     月    25    日
                              檢  察  官   丙○○
以上正本證明與原本無異
中    華    民    國    98    年    8     月    31    日
                              書  記  官

司法院資訊處製作；財團法人民間司法改革基金會備份。
